【裁判字號】    97,家訴,5
【裁判日期】    970923
【裁判案由】    確認繼承權不存在
【裁判全文】
臺灣花蓮地方法院民事判決              97年度家訴字第5號
原      告  甲○○
法定代理人  乙○○
訴訟代理人  黃健弘律師
被      告  丙○○
上列當事人間請求確認繼承權不存在事件，本院判決如下：
    主      文
原告之訴駁回。
訴訟費用由原告負擔。
    事實及理由
一、按原告之訴，依其所訴之事實，在法律上顯無理由者，法院
    得不經言詞辯論，逕以判決駁回之，民事訴訟法第249條第2
    項定有明文，核先敘明。
二、本件原告起訴主張：原告為被繼承人林泰平之女兒，林泰平
    不幸於民國（下同）96年8月11日死亡，原告之祖父乙○○
    聲請林泰平之除戶謄本時，發現林泰平之戶籍謄本內登錄林
    泰平於90年9月21日與大陸地區人民丙○○結婚，經乙○○
    向林泰平生前之同居人林美葉查詢，得知係林泰平生前與被
    告假結婚，且丙○○業於91年3月25日經海岸巡防署東部地
    區巡防局強制出境。被告與林泰平間既無結婚之真意，其二
    人之婚姻關係即屬無效，被告既非林泰平之配偶，對林泰平
    自無繼承權存在，惟因被告戶籍登記為林泰平之配偶，致原
    告無法領取其父親林泰平勞工保險之死亡給付，而影響原告
    之財產權，使原告私法上之地位有受侵害之危險，原告自有
    提起本件訴訟之確認利益存在，為此提起本訴，並聲明：確
    認被告對林泰平之繼承權不存在。
二、本件爭執要點在原告主張被告丙○○與被繼承人林泰平間無
    結婚之真意，其二人之婚姻關係即屬無效，被告既非林泰平
    之配偶，對林泰平自無繼承權存在為請求之事由。惟查：被
    繼承人林泰平於90年9月21日與被告丙○○結婚，丙○○於
    90年12月27日入境，後經查獲在臺從事違反善良風俗之行為
    ，於91年3月25日經遭強制出境，並遭限制入境之事實，有
    被繼承人林泰平之除戶戶籍謄本、海岸巡防署東部地區巡防
    局通知證明影本、入出國日期證明書影本、結婚登記申請書
    影本、結婚公證書影本，並經本院依職權函查內政部入出國
    及移民署，有該署97年5月8日移署出停堯字第09710464390
    號在卷附之被告入出國日期證明書、大陸地區人民進入臺灣
    地區旅行證申請書影本、大陸地區人民進入臺灣地區保證書
    影本、東部地區巡防局花蓮機動查緝隊詢問筆錄影本附卷可
    稽。而被繼承人林泰平生前於92年5月27日前往大陸地區九
    江市潯陽區人民法院與被告丙○○同意離婚達成調解，並經
    該院做成民事調解書之事實，亦有九江市潯陽區人民法院民
    事調解書影本為證，惟被繼承人林泰平未至戶政機關為離婚
    之登記，是依臺灣地區民法第1050條之明文，雙方之離婚並
    未發生效力。綜上，本院審酌被繼承人林泰平於91年3月24
    日經東部地區巡防局通知被告丙○○受執行強制出境，仍遲
    至92年5月27日始親自至大陸地區之法院與被告為離婚之調
    解，而非提起訴訟，顯見被繼承人林泰平係認婚姻有效存在
    自明，且被告丙○○於東部地區巡防局花蓮機動查緝隊詢問
    時亦稱其係真正結婚等語（本院卷第33頁），顯見雙方於結
    婚時確有結婚之真意，並非虛偽結婚，雙方婚姻即屬合法生
    效。另原告迄未提出其他足資證明被告丙○○確非被繼承人
    林泰平配偶之積極證據，自難認被告確非被繼承人林泰平之
    繼承人。從而，本件原告之訴，依前揭說明，在法律上顯無
    理由，本院爰依民事訴訟法第249條第2項之規定，不經言詞
    辯論，逕以判決駁回之。
三、本件事證已臻明確，原告請求傳訊證人林美葉為其攻擊防禦
    方法與舉證，經本院審酌後，核與本件判決結果已不生影響
    ，爰不一一論述，併此敘明。
據上論結，本原告之訴為無理由，依民事訴訟法第249條第2項、
第78條，判決如主文。
中    華    民    國    97    年    9     月    23    日
                  家事法庭      法  官  陳淑媛
上列正本證明與原本無異。
如對本判決不服，應於送達後20日內，向本院提出上訴狀（應抄
附繕本）。
中    華    民    國    96    年    9     月    23    日
                                書記官  徐文彬


司法院資訊處製作；財團法人民間司法改革基金會備份。
